臺灣高雄地方法院刑事判決　　　　　　　　　　　　九十三年度訴字第二四三九號
　　公　訴　人　臺灣高雄地方法院檢察署檢察官
　　被　　　告　乙○○　男　三.
右列被告因毒品危害防制條例案件，經檢察官提起公訴（九十三年度毒偵字第四四五０
號）及移送併案審理（九十三年度毒偵字第七一三０號），本院判決如左：
    主  文
乙○○連續施用第一級毒品，累犯，處有期徒刑壹年貳月。扣案海洛因壹包（淨重零
點零壹公克、空包裝重零點貳壹公克）、殘留海洛因之注射針筒肆支、吸管參支均沒
收銷燬之；另扣案之注射針筒壹支沒收之。
被訴施用第二級毒品部分無罪。
    事  實
一、乙○○曾於民國八十七年間因施用毒品案件，經本院以八十七年度毒聲字第二四
    四六號裁定送觀察、勒戒後，經評估並無繼續施用毒品之傾向，由台灣高雄地方
    法院檢察署檢察官於八十七年七月二十八日以八十七年度偵字第一六一八八號不
    起訴處分確定。復於八十八年間又因施用毒品案件，經本院以八十八年度毒聲字
    第一九三七號裁定送觀察、勒戒後，經評定有繼續施用毒品傾向，再由本院以八
    十八年度毒聲字第三七七八號裁定令入戒治處所強制戒治，並以八十八年度易字
    第二六七四號判處有期徒刑十月確定，而上開強制戒治於八十九年十一月四日戒
    治期滿。又於八十九年、九十年間皆因施用毒品案件，經本院分別以八十九年度
    易字第九二九號、九十年度訴字第一二一０號判處有期徒刑八月、十月確定。上
    開二罪業經本院以九十年度聲字第三二九五號裁定定應執行有期徒刑一年四月，
    嗣於八十九年十一月十五日入監執行，甫於九十二年一月七日縮短刑期執行完畢
    出監。詎不知戒絕悔改，復基於施用第一級毒品海洛因之概括犯意，於九十三年
    六月中旬某日起至九十三年十一月二十日下午三時零五分許（為警採尿時）起回
    溯二十四小時內某時（不含公權力之拘束期間）止，在高雄縣林園鄉○○街一四
    二之一號住處等地內，以將第一級毒品海洛因置於注射針筒內，再以水稀釋後注
    射等方式，施用第一級毒品海洛因多次，嗣分別於九十三年七月一日下午五時二
    十分許及同年十一月二十日下午一時十八分許，分別在上揭住處及高雄縣林園鄉
    ○○街旁，為警查獲，並扣得第一級毒品海洛因一包（淨重零點零一公克、空包
    裝重零點二一公克）、殘留第一級毒品海洛因之注射針筒四支、吸管三支及乙○
    ○所有預備供吸食毒品用之注射針筒一支。
二、案經高雄縣政府警察局林園分局報請臺灣高雄地方法院檢察署檢察官偵查起訴及
    移送併辦。
    理  由
壹、有罪部分：
一、前揭事實，業據被告乙○○於本院審理中自白不諱（參見本院審理卷第六十九頁
    及第八十三頁），且被告於九十三年七月一日及同年十一月二十日為警採集尿液
    檢字第一三八九號煙毒尿液檢驗成績書、高雄市立凱旋醫院九十三年十二月六日
    濫用藥物尿液檢驗報告煙毒尿液檢驗成績書、尿液對照表各一份附卷可憑，又警
    方於查獲被告時，尚扣得白色粉末一包，而扣案之白色粉末一包經送驗結果，含
    海洛因成分，淨重零點零一公克、空包裝重零點二一公克，有法務部調查局九十
    三年十二月二十八日調科壹字第二二○○一八九０一號鑑定通知書一紙存卷供參
    ，此外，扣案之注射針筒四支、吸管三支，經本院依職權送請高雄醫學大學附設
    中和紀念醫院檢驗後，其上確含有海洛因成分，有該院九三一０─三九六號、三
    九七號檢驗報告各一份在卷可參，復有被告所有預備供施用毒品之注射針筒一支
    在卷足憑，堪認被告上開自白與事實相符，其確有連續施用海洛因無疑。
二、被告曾於八十七年間因施用毒品案件，經本院以八十七年度毒聲字第二四四六號
    裁定送觀察、勒戒後，經評估並無繼續施用毒品之傾向，由台灣高雄地方法院檢
    察署檢察官於八十七年七月二十八日以八十七年度偵字第一六一八八號不起訴處
    分確定。復於八十八年間又因施用毒品案件，經本院以八十八年度毒聲字第一九
    三七號裁定送觀察、勒戒後，經評定有繼續施用毒品傾向，再由本院以八十八年
    度毒聲字第三七七八號裁定令入戒治處所強制戒治，並以八十八年度易字第二六
    七四號判處有期徒刑十月確定，而上開強制戒治於八十九年十一月四日戒治期滿
    。又於八十九年、九十年間皆因施用毒品案件，經本院分別以八十九年度易字第
    九二九號、九十年度訴字第一二一０號判處有期徒刑八月、十月確定之事實，有
    臺灣高等法院被告全國前案紀錄表、本院被告院內索引卡紀錄表、臺灣高雄地方
    法院檢察署刑案資料查註紀錄表各一紙在卷可稽，本件事證明確，其施用海洛因
    毒品之犯行應堪認定。
三、是核被告所為，係犯毒品危害防制條例第十條第一項之施用第一級毒品罪。被告
    施用第一級毒品前後持有海洛因之低度行為，為施用之高度行為所吸收，不另論
    罪。被告先後多次犯行，時間緊接，手法相同，觸犯構成要件同一之罪名，顯係
    基於概括犯意反覆為之，為連續犯，爰依刑法第五十六條之規定以一罪論，並加
    重其刑。又被告自九十三年六月中旬起及公訴人併案審理部分（九十三年度毒偵
    字第七一三０號部分）之施用海洛因行為，雖未經起訴，亦未併案，然與檢察官
    已起訴經本院論罪科刑之部分，有連續犯之裁判上一罪關係，本院自應併予審究
    。末查被告前因違反毒品危害防制條例案件，經本院分別以八十九年度易字第九
    二九號、九十年度訴字第一二一０號判處有期徒刑八月、十月確定。上開二罪業
    經本院以九十年度聲字第三二九五號裁定定應執行有期徒刑一年四月，嗣於民國
    八十九年十一月十五日入監執行，甫於九十二年一月七日縮短刑期執行完畢出監
    ，有臺灣高等法院被告全國前案紀錄表在卷可按，其受有期徒刑之執行完畢，五
    年以內再犯本案有期徒刑以上之罪，為累犯，應依法加重其刑，並遞加之。爰審
    酌被告歷經觀察、勒戒及強制戒治等程序，猶無法戒絕毒癮，仍連續施用海洛因
    ，顯見其意志不堅，無悔改之決心，有違政府制定毒品危害防制條例之立法美意
    ，本不宜寬貸，惟念其所為尚未害及他人，且犯後坦承犯行，態度尚佳等一切情
    狀，量處如主文所示之刑，以資懲儆。扣案海洛因一包（淨重零點零一公克、空
    包裝重零點二一公克）屬毒品危害防制條例規定之第一級毒品，另扣案殘留第一
    級毒品海洛因之注射針筒四支及吸管三支，經檢驗後，其上確含有海洛因成分，
    有上開檢驗報告可參，因其所含海洛因與該扣案物難以剝離，應視同毒品，均應
    依同條例第十八條第一項前段規定宣告沒收銷燬之。又另案注射針筒一支，係被
    告所有預備供施用毒品之用，業據被告於本院審理時供承在卷（參見本院審理卷
    第八十八頁），爰依刑法第三十八條第一項第二款規定沒收。
貳、無罪部分：
一、公訴意旨另以：被告基於施用第二級毒品之犯意，於九十三年七月一日下午六時
    四十分許回溯二十四小時內之某時，在不詳地點，施用第二級毒品安非他命一次
    ，因認被告涉有毒品危害防制條例第十條第二項之施用第二級毒品罪嫌云云。
二、公訴人認被告涉有施用第二級毒品安非他命之犯行，係以被告於警局中採集尿液
    可憑，資為論據，訊據被告堅詞否認有何施用安非他命犯行，辯稱：我從未施用
    安非他命等語。經查：
（一）被告於九十三年七月一日為警採集之尿液，經送請高雄縣衛生局以免疫學分析
      法及ＴＯＸＩ-ＬＡＢ方法檢驗結果，呈安非他命陽性反應，此固有該局九十
      三年七月十三日九三煙檢字第一三八九號煙毒尿液檢驗成績書在卷可稽，然經
      本院將該尿液送請高雄醫學大學附設中和紀念醫院，以酵素免疫分析法（ＥＭ
      Ａ）初步檢驗，再以氣相層析質譜儀分析法（ＧＣ＼ＭＳ）檢驗確認，結果則
      呈安非他命、甲基安非他命項目陰性反應等情，此亦有該院九十三年十一月二
      十日編號0000－000號濫用藥物尿液檢驗報告附卷足憑。
（二）按尿液檢驗結果之正確性受到諸多因素之影響，如檢體簽收、處理、分析、文
      件處理及各檢體驗單位所訂定之ＣＵＴＯＦＦＶＡＬＵＥ（或閾值）不同等，
      均會影響到最後結果之判讀，目前尿液中煙毒之檢驗方法分述如下：一般實驗
      室接到尿液煙毒檢驗申請時，第一步驟為利用免疫分析法做初步篩檢，如篩檢
      濃度小於ＣＵＴＯＦＦＶＡＬＵＥ即判讀為陰性反應；如篩檢濃度大於ＣＵＴ
      ＯＦＦＶＡＬＵＥ，則必須進一步做確認試驗，確認試驗方法之原理須異於篩
      檢方法之原理，確認試驗方法目前國內常用的方法計有免疫學分析法、ＴＯＸ
      Ｉ-ＬＡＢ（毒物層析法）、ＧＣ（氣體色層分析法）、ＧＣ＼ＭＳ（氣體層
      析質譜儀分析法），依各實驗單位設備不同，選用方法而有不同，其精密度依
      次為ＧＣ＼ＭＳ優於ＧＣ優於ＴＯＸＩ-ＬＡＢ。再者，所謂「氣相層析質譜
      儀」包括「氣相層析儀」及「質譜儀」二部分，在「氣相層析儀」部分，其方
      法為將物質氣化後，再經分析管分離，由於各種物質之沸點及對管柱之吸附力
      不同，在經過檢測器測定後，表現出不同的滯留時間，利用滯留時間來判定是
      何種物質；而「質譜儀」部分為檢測器，能將物質撞擊成碎片，記錄其質譜圖
      ，因每個化合物之鍵結能力不同，故不同之物質會有其特定之質譜圖，因此在
      物質之判斷上有若指紋鑑定，因此，理論上如果扣除人為因素（例如檢體之間
      的污染）不與列計者，氣象層析質譜儀之精確度接近百分之百，幾乎不會有偽
      陽性反應產生，是以尿液經以氣相層析質譜儀之確認方法檢驗後，所得之結果
      應堪信採，最高法院九十一年度臺非字第五八號判決意旨可供參照。查本件高
      雄縣政府衛生局就被告之尿液檢驗，僅以免疫學分析法及ＴＯＸＩ-ＬＡＢ方
      法檢驗，有卷附由該局出具之煙毒尿液檢驗成績書可考，且依該檢驗成績書備
      考欄記載：「本案檢體係依上述檢驗方法進行檢驗，倘若貴單位尚有疑義時，
      請送由其他單位進行複驗」，可知尿液檢體如僅以免疫學分析法及ＴＯＸＩ-
      ＬＡＢ方法作初步檢驗，而未進一步以氣相層析質譜儀為確認實驗，其所得之
      檢驗結果，尚無法作為認定受檢者有無施用毒品之唯一憑據；而經本院將被告
      之尿液另行函請高雄醫學大學附設中和紀念醫院以氣相層析質譜儀分析法（Ｇ
      Ｃ＼ＭＳ）為複驗後，呈安非他命、甲基安非他命項目陰性反應，業如前述，
      揆諸前揭說明，該高雄醫學大學附設中和紀念醫院之濫用藥物尿液檢驗報告，
      應較高雄縣政府衛生局之煙毒尿液檢驗成績書可信，是被告之尿液並無安非他
      命及甲基安非他命反應等情，應堪認定。
三、綜上所述，被告所辯未施用安非他命等語，尚非無據。本案復查無積極證據，足
    資認定被告有何公訴意旨所指之施用第二級安非他命之犯行，此部分犯行不能證
    明，揆諸前開說明，自應就被告被訴施用第二級毒品罪部分為無罪之諭知。至於
    公訴人於起訴書尚有聲請將扣案吸食器一組，因係供施用第二級毒品安非他命所
    用，而應依刑法第三十八條第一項第二款規定沒收，然被告施用第二級毒品之犯
    行，業經本院認為無法證明而諭知無罪，即無法依刑法第三十八條第一項第二款
    沒收之，併此敘明。
據上論斷，應依刑事訴訟法第二百九十九條第一項前段、第三百零一條第一項，毒品
危害防制條例第十條第一項、第十八條第一項前段，刑法第十一條、第五十六條、第
四十七條、第三十八條第一項第二款，判決如主文。
本案經檢察官甲○○到庭執行職務。
中　　　華　　　民　　　國　　九十四　　年　　 一   　　月　　三十一　　日
                                  臺灣高雄地方法院刑事庭
                                  審判長法官   邱明弘
                                        法官   胡宜如
                                        法官   廖建瑜
右正本證明與原本無異。
如不服本判決，應於收受送達後十日內向本院提出上訴書狀。
　　　　　　　　　　　　　　　　　　　　書記官 王世雄
中　　　華　　　民　　　國　　九十四　　年　　 一   　　月　　三十一　　日
附錄本判決論罪法條
毒品危害防制條例第十條
施用第一級毒品者，處六月以上五年以下有期徒刑。
